【裁判字號】    97,易,2670
【裁判日期】    971029
【裁判案由】    詐欺
【裁判全文】
臺灣臺北地方法院刑事判決              97年度易字第2670號
公  訴  人  臺灣臺北地方法院檢察署檢察官
被      告  丙○○
上列被告因詐欺案件，經檢察官提起公訴（九十七年度偵字第一
三六六四、一五二三○號）及移送併案審理（臺灣臺中地方法院
檢察署九十七年度偵字第二一二六九號），被告於本院準備程序
進行中就被訴事實為有罪之陳述，經告知簡式審判程序之旨，並
聽取公訴人及被告之意見後，本院合議庭認為適宜由受命法官獨
任進行簡式審判程序而裁定改由受命法官獨任進行簡式審判程序
審理，判決如下：
    主  文
丙○○共同意圖為自己不法之所有，以詐術使人將本人之物交付
，處有期徒刑伍月，如易科罰金，以新臺幣壹仟元折算壹日。又
共同意圖為自己不法之所有，以詐術使人將本人之物交付，處有
期徒刑月，如易科罰金，以新臺幣壹仟元折算壹日。應執行有
期徒刑陸月，如易科罰金，以新臺幣壹仟元折算壹日。
    事  實
一、丙○○依其已成年之社會經驗及智識程度，明知金融機構存
    摺帳戶為個人信用之表徵而屬個人理財之重要工具，任何人
    只要有少許之金錢，均可自行到金融機構申請開立存款帳戶
    及申請金融卡，並無特別之窒礙，並可預見將自己所有之存
    摺等金融帳戶資料交付或提供他人使用，可用於收受詐欺犯
    罪之被害人匯款，再一般正常交易，多使用自己帳戶收取款
    項，以降低轉手風險並杜爭議，殆無使用他人帳戶收取匯款
    後再由提供帳戶之人提領款項另為交付之必要，而詐欺集團
    借用金融機構帳戶作為詐欺他人交付財物之不法用途，在今
    日臺灣社會亦時有所聞，是若有人先借用帳戶，再依指示提
    領款項交付，可能為替詐欺集團收取提領詐欺等犯罪贓款之
    行為（即俗稱之「車手」）。竟不違背其本意，與姓名年籍
    不詳自稱徐識妮之成年女子、姓名年籍不詳自稱林士傑之成
    年男子及渠等所屬之詐欺集團成員共同基於意圖為自己不法
    所有之犯意聯絡，於民國九十七年六月十一日上午九點前之
    不詳時間、地點，將其所有之兆豐國際商業銀行（下稱兆豐
    銀行）新店分行（址設臺北縣新店市○○路○段一七三號）
    帳號第00000000000號帳戶、於九十六年十一月
    一日開戶之聯邦商業銀行（下稱聯邦銀行）臺中民權分行（
    址設臺中市○○路一三五號）帳號第0000000000
    00號帳戶出借予徐識妮供作匯款之用，並約定聽候徐識妮
    或林士傑之通知後自該二帳戶內提領款項交予林士傑。
二、嗣於九十七年六月十一日上午九時許，由該詐欺集團所屬之
    某成年成員自稱為臺灣高雄地方法院檢察署書記官周文斌去
    電甲○○，向之佯稱甲○○所有之銀行帳戶因偵辦詐騙集團
    案件遭凍結，須將存款匯入檢察官帳戶內保管云云，使甲○
    ○誤信為真，陷於錯誤，遂依該詐欺集團成年成員之指示而
    於同年月十二日十四時二十八分許，至臺東市○○路○段四
    二七號元大商業銀行東信分行臨櫃匯款新臺幣（下同）六十
    一萬元至丙○○上開聯邦銀行帳戶內。丙○○於接獲徐識妮
    之通知後，旋即於同日十五時許，由林士傑陪同至聯邦銀行
    臺中民權分行臨櫃提出該六十一萬元，並將該六十一萬元交
    付予「林士傑」。
三、又於九十七年六月十一日上午十一時許，該詐欺集團所屬之
    成年成員自稱為桃園縣政府警察局偵二隊刑警「陳芳振」（
    起訴書誤載為陳芳正，應予更正）及「陳宏達」檢察官去電
    乙○，向之佯稱乙○所開立公司有吸金行為，必須匯款至洗
    錢中心全面管制云云，使乙○誤信為真，陷於錯誤，依詐欺
    集團成年成員之指示而於同年月十二日十五時十五分許，委
    託合作金庫銀行為伊匯款一百萬元至丙○○上開兆豐銀行帳
    戶內。迨丙○○接獲指示後，於同年月十三日上午九時四十
    五分許由林士傑陪同至兆豐銀行新店分行擬申請變更印鑑、
    金融卡補發及臨櫃提出該一百萬元款項時，為行員莊淑棻發
    現該帳戶已被列為警示帳戶而報警處理，乙○並已由兆豐銀
    行新店分行於九十七年六月二十三日自該警示帳戶內匯回九
    十九萬九千九百七十元之款項（該款項不含匯費三十元）。
四、案經臺北縣政府警察局新店分局報請臺灣臺北地方法院檢察
    署檢察官偵查起訴及臺灣臺中地方法院檢察署檢察官偵查移
    送本院併案審理後，因丙○○於本院準備程序中就被訴事實
    為有罪之陳述，本院合議庭認為適宜由受命法官獨任進行簡
    式審判程序而裁定改由受命法官獨任進行簡式審判程序審理
    。
    理  由
一、上開事實，業據被告丙○○於本院行準備程序及審理中自白
    不諱，復經被害人甲○○、乙○及證人莊淑棻陳述在卷，又
    有聯邦銀行九十七年七月一日（九七）聯銀權字第○○一七
    五號函暨檢附之資料、九十七年七月九日（九七）聯銀權字
    第○○一八六號函暨檢附之資料、九十七年七月二十二日（
    九七）聯銀權字第○○一九九號函暨檢附之資料、兆豐銀行
    新店分行九十七年七月一日（九十七）兆銀新店字第一○五
    號函暨檢附之資料、九十七年七月二十二日（九十七）兆銀
    新店字第一二一號函暨檢附之資料、甲○○之臺灣銀行帳戶
    存摺影本、元大銀行國內匯款申請書（代收入傳票）影本、
    合作金庫銀行匯款申請書回條聯影本等在卷可稽，是被告之
    任意性自白顯與事實相符。本案事證明確，被告犯行堪以認
    定，應予依法論科。
二、按刑法第三百三十九條第一項之詐欺取財罪，係以行為人意
    圖為自己或第三人不法之所有，以詐術使人將本人或第三人
    之物交付為成立要件，其既遂與未遂之區別，應以『物』之
    交付已否完成為準，是核被告二次所為，均係犯刑法第三百
    三十九條第一項之詐欺取財罪，且均為既遂犯，不因被告未
    將款項領出而認為屬未遂犯之情形，又起訴書雖認被告為幫
    助犯，然蒞庭之公訴人業已當庭將起訴法條更正為刑法第三
    百三十九條第一項之詐欺取財罪（見本院九十七年十月一日
    準備程序筆錄、九十七年十月十五日審判筆錄），本院自無
    庸變更或更正起訴法條。被告與對被害人施用詐術使被害人
    匯款至被告帳戶之詐欺集團成員間，暨與被告約定由被告負
    責提領帳戶內款項等之姓名年籍不詳自稱徐識妮之成年女子
    、姓名年籍不詳自稱林士傑之成年男子間，互有犯意聯絡與
    行為分擔，均為共同正犯。被告所犯前開二詐欺取財犯行，
    犯意個別，應予分論併罰。又移送併案審理部分與起訴部分
    為同一事實，本院本即應加以審理，附此敘明。爰審酌被告
    並無前科，素行尚可，參與本案犯罪程度非深，被害人甲○
    ○所匯款之金額為六十一萬元，已遭被告領出交予詐騙集團
    成員林世傑，而被害人乙○遭詐得之一百萬元，雖已匯入被
    告帳戶而既遂，然乙○已依法定程序自該帳戶內追回款項，
    所造成之實際危害較小，暨其犯罪之動機、目的、手段、生
    活狀況、智識程度，犯罪後於本院審理中坦承犯行，態度良
    好，頗有悔意等一切情狀，認公訴人於本院審理中具體求處
    被告二次犯行應執行有期徒刑八月，尚嫌過重，爰就其二次
    犯行各量處如主文所示之刑，並定其應執行之刑及諭知易科
    罰金之折算標準。
據上論斷，應依刑事訴訟法第二百七十三條之一第一項、第二百
九十九條第一項前段，刑法第二十八條、第三百三十九條第一項
、第五十一條第五款、第四十一條第一項前段、第二項，刑法施
行法第一條之一第一項、第二項前段，判決如主文。
本案經檢察官楊展庚到庭執行職務。
中    華    民    國    97    年    10    月    29    日
                  刑事第十一庭  法  官  黃紹紘
以上正本證明與原本無異。
如不服本判決，應於判決送達後十日內（應抄附繕本）向本院提
出上訴狀（上訴書狀應敘述具體理由。上訴書狀未敘述上訴理由
者，應於上訴期間屆滿後二十日內補提理由書於原審法院。）。
告訴人或被害人如對於本判決不服者，應具備理由請求檢察官上
訴，其上訴期間之計算係以檢察官收受判決正本之日期為準。
                                書記官  陳靜君
中    華    民    國    97    年    11    月    6     日
附錄本案論罪科刑所犯法條全文
刑法第三百三十九條
意圖為自己或第三人不法之所有，以詐術使人將本人或第三人之
物交付者，處五年以下有期徒刑、拘役或科或併科一千元以下罰
金。
以前項方法得財產上不法之利益或使第三人得之者，亦同。
前二項之未遂犯罰之。


司法院資訊處製作；財團法人民間司法改革基金會備份。
